【裁判字號】    97,訴,935
【裁判日期】    971107
【裁判案由】    偽證等
【裁判全文】
臺灣桃園地方法院刑事判決               97年度訴字第935號
公  訴  人  臺灣桃園地方法院檢察署檢察官
被      告  丙○○
            甲○○
上列被告因侵占等案件，經檢察官提起公訴（97年度偵字第7861
號、第8036號、第13745 號），本院判決如下︰
    主  文
丙○○共同意圖為自己不法之所有，而侵占對於業務上所持有之
物，處有期徒刑壹年陸月，緩刑伍年，並向公庫支付新臺幣拾
萬元。
甲○○共同意圖為自己不法之所有，而侵占對於業務上所持有之
物，處有期徒刑壹年貳月。
    事  實
一、丙○○經營址設桃園縣中壢市內厝里內厝子174 之16號之富
    佑起重工程行（下簡稱富佑工程行）受臺灣桃園地方法院檢
    察署（下簡稱桃園地檢署）及警察機關委託保管查獲賭博案
    件而扣案之電子遊戲機台，而甲○○則受丙○○委託處理檢
    警查扣電子遊戲機台之載送及管理事宜，2 人均為從事保管
    業務之人。緣桃園地檢署於民國97年1 月29日晚間8 時許，
    指揮桃園縣政府警察局桃園分局（下簡稱桃園分局），查獲
    位於桃園縣桃園市○○○街7 號之紅金寶電子遊戲場涉嫌賭
    博犯罪，並查扣7PK 機台107 台、賓果行星機台2 台、賓果
    大型機台3 台（即撲克牌手臂大型機台1 台、彩球賓果大型
    機台2 台）、電腦主機45台、電腦螢幕34台、觀看電腦螢幕
    17台等物。經桃園分局通知富佑工程行後，由丙○○、甲○○、高煌堯（業務侵占部分另經檢察官為不起訴處分）至現
    場協助拆解機台之IC板，並於翌日（30日）凌晨2 時許，由
    丁○○（業務侵占部分另經檢察官為不起訴處分）等人將上
    開扣案物載運回富佑工程行保管。詎丙○○竟因富佑工程行
    營運狀況不佳，而與甲○○共同基於意圖為自己不法所有及
    隱匿公務員委託第三人掌管物品之犯意聯絡，於97年2 月4
    日前之某日，由丙○○指示甲○○聯絡不知情之陳志明，由
    陳志明將扣案之撲克牌手臂大型機台1 台、彩球賓果大型機
    台2 台（即檢察官起訴書所載浮球機2 台、機器手臂1 台，
    下稱大型機台）運至陳志明所租用位在桃園縣龜山鄉陳厝坑
    25之1 號之倉庫（下稱陳志明之倉庫）藏放，以此方式將上
    開大型機台侵占入己，隱匿桃園地檢署委託富佑工程行掌管
    之大型機台。嗣於97年2 月4 日下午，桃園地檢署檢察官指
    揮桃園分局前往富佑工程行稽查扣案機台，發現大型機台未
    在富佑工程行，丙○○因恐東窗事發旋即透過高煌堯請託丁○○，由丁○○向桃園分局巡官謊稱大型機台在查獲當時，
    已直接運至桃園縣龜山鄉○○路34之36號萬揚通倉儲股份有
    限公司（下簡稱萬揚通公司），甲○○則同時通知陳志明偕
    同不知情之李永治將大型機台運至萬揚通公司置放，安排妥
    當後丙○○、甲○○、丁○○遂於當晚11時許與桃園分局巡
    官前往萬揚通公司，佯裝尋獲遭侵占之大型機台。丙○○等
    人所編造之情節雖一時未遭拆穿，惟嗣經檢察官偵查後仍循
    線查知上情。
二、案經桃園縣政府警察局桃園分局報告暨臺灣桃園地方法院檢
    察署檢察官自動檢舉偵查起訴。
    理  由
壹、證據能力部分：按被告以外之人於審判外之言詞或書面陳述
    ，除法律有規定者外，不得作為證據；又被告以外之人於審
    判外之陳述，雖不符合同法第159 條之1 至第159 條之4 之
    規定，但經當事人於審判程序同意作為證據，法院審酌該言
    詞陳述或書面陳述作成時之情況，認為適當者，亦得為證據
    ；又當事人、代理人或辯護人於法院調查證據時，知有第15
    9 條第1 項不得為證據之情形，而未於言詞辯論終結前聲明
    異議者，視為有前項之同意，刑事訴訟法第159 條第1 項及
    第159 條之5 分別定有明文。查本判決下列所引用之各項證
    據方法之證據能力，當事人於本院準備程序（見本院審訴字
    卷第48-49 頁）及審判期日中均未予爭執，且迄至言詞辯論
    終結前亦未再聲明異議，本院審酌該等言詞陳述及書面陳述
    作成時之情況，並無不宜作為證據之情事，依刑事訴訟法第
    159 條之5 之規定，自得作為證據，合先敘明。
貳、實體部分
一、訊據被告丙○○對於上開犯罪事實坦承不諱；被告甲○○固
    不否認受丙○○指示，聯絡陳志明將大型機台自富佑工程行
    運至陳志明之倉庫藏放，復於97年2 月4 日，因丙○○之指
    示通知陳志明將大型機台運至萬揚通公司置放，惟矢口否認
    有何業務侵占及隱匿公務員委託第三人掌管物品之犯行，辯
    稱：伊於富佑工程行只是幫忙拆廢五金，司機不夠時去載送
    機台，並非該工程行之員工，伊於本案中只是幫忙調車，與
    丙○○間並無犯意聯絡，並未參與侵占，亦未於97年2 月4
    日請楊士德配合稱忘記機台放在何處，且沒有仔細看過查扣
    賭博性電動玩具暫存保管單（下簡稱暫存保管單）云云。經
    查：
  (一)被告丙○○經營以保管查獲賭博案件而扣案之電子遊戲機台
    為業之富佑工程行，為侵占、隱匿桃園地檢署委託富佑工程
    行保管之大型機台，而指示被告甲○○將大型機台自富佑工
    程行運至陳志明之倉庫藏放，並於97年2 月4 日，因恐東窗
    事發，又指示被告甲○○將大型機台運至萬揚通公司置放，
    被告甲○○受被告丙○○之指示，進而聯絡陳志明運送大型
    機台之犯罪事實，業據證人即同案被告丙○○於警詢及本院
    審理中證述甚詳（見偵字第7861號卷第13頁、第226-227 頁
    、第241-242 頁，本院訴字卷第39-44 頁），並為被告甲○○所不否認，且經證人丁○○於偵查及本院審理中、楊士德
    、高煌堯、李永治、陳志明於偵查中證述確實（見偵字第78
    61號卷第166-167 頁、第169-170 頁，本院訴字卷第34頁、
    第36頁、第38-39 頁；偵字第7861號第127-132 頁；第205-
    206 頁；第238 頁；第243-244 頁），並有暫存保管單、97
    年2 月4 日桃園分局堪（勘）驗現場簡式筆錄、桃園分局97
    年1 月29日洪金寶電子遊戲場涉嫌賭博電玩查扣贓證物清查
    勘驗對照一覽表、97年2 月4 日勘驗照片、97年5 月14日勘
    驗筆錄、95年5 月14日現場採證照片、97年6 月4 日前往陳
    志明之倉庫照片及甲○○、丙○○、丁○○、楊士德之通聯
    紀錄在卷可稽（見偵字第7861號卷第31-32 頁；第29頁；第
    30頁；第33-39 頁；第94-96 頁；第101-121 頁；第233-23
    6 頁；第158-159 頁、第186-187 頁、他字第771 號卷二第
    40-45 頁、第37-40 頁、第77-54 頁）。被告甲○○確有參
    與被告丙○○侵占大型機台之客觀犯罪行為，至屬明確。
  (二)被告甲○○固以上開情詞置辯，惟查：
  1.據證人丙○○於偵查及本院審理中證稱：伊於96年5 、6 月
    請甲○○過來富佑工程行幫忙，因為後來比較忙，長期不在
    公司，而甲○○則常駐公司，因此將載送查扣機台等業務委
    由甲○○處理，而富佑工程行的業務全都是負責保管警察扣
    案之機台，機台上都有警察噴漆的記號等語（見偵字第7861
    號卷第63頁、第242 頁、本院訴字卷第39-40 頁、第43頁）
    ，且證人丁○○於本院審理時證稱：如果去載送警察查獲的
    大型機台時，丙○○及甲○○都有在，這種情形大約有7 、
    8 次，也有丙○○不在現場，只有甲○○在現場之情形，此
    時就是由甲○○指揮富佑工程行的人員進行機台的搬運及處
    理等語（見本院訴字卷第34頁、第38頁），而證人高煌堯亦
    於偵查中證述：甲○○在富佑工程行幫丙○○管工廠，丙○○很信任甲○○等語（見偵字第7861號卷第206 頁），可見
    被告甲○○確有參與處理富佑工程行查扣機台之業務，且屬
    於協助丙○○管理，甚至可獨力指揮調度該工程行人員之高
    階層級，其辯稱：只是幫忙丙○○拆廢五金，司機不夠時才
    去載送機台云云，顯屬避重就輕卸責之詞，不足採信。
  2.次據證人丙○○於本院審理時證稱：代為保管機台要簽署暫
    存保管單，上面有記載保管單位及地址，意指本件查扣的物
    品要放在保管單位即富佑工程行內，不可移至他處，甲○○
    應該瞭解此事等語 (見本院訴字卷第43-44 頁)， 以此對照
    卷附之暫存保管單上記載：「保管單位：富佑起重工程行；
    保管地址：中壢市內厝里內厝子174-16號」等語甚明（見偵
    字第7861號卷第31-32 頁）相互以觀，被告甲○○既為富佑
    工程行協助管理查扣機台之人，並曾獨力接受委託保管機台
    ，就受託保管機台後應存放指定處所，不可任意移置他處等
    規定，理應知之甚詳。然據證人丙○○於本院審理時證稱：
    伊有侵占機台的想法後，有問過甲○○要在何處藏放機台，
    甲○○並沒有反問伊為何要這樣做等語（見本院訴字卷第42
    -43 頁）；參以證人即於1 月30日亦前往紅金寶電子遊戲場
    載運查扣機台之司機楊士德於檢察官偵查中證述：2 月4 日
    甲○○要伊去士林另案查扣機台現場支援，當時甲○○告以
    若有警察來清查紅金寶電子遊戲場的機台，要伊配合說機台
    放在那邊伊忘記了等語（見偵字第7861號卷第130-132 頁）
    ，可知被告甲○○就被告丙○○所為之異常及重大違反規定
    行為不僅未加以質疑，反而立即通知陳志明等人前往載運，
    參與將大型機台移置他處之行為，事後更向相關證人楊士德
    要求配合供述，以掩飾大型機台係先運至富佑工程行，嗣後
    才運往他處之事實，顯見被告甲○○就被告丙○○侵占機台
    之行為非但默示同意，更以實際行動表示參與、配合之意，
    其與被告丙○○間具有犯意聯絡、行為分擔，灼然甚明，其
    辯稱未參與侵占，僅為丙○○調車云云，難認屬實，自無可
    採。至於證人乙○○於本院審理中證稱：2 月4 日於大東路
    （即士林查扣機台現場）甲○○並未跟楊士德說過什麼話等
    語（見本院訴字卷第45頁），然其亦證稱：當日於大東路搬
    運機台歷時2 至3 小時以上，過程中伊有離開上廁所，沒有
    跟楊士德與甲○○在一起等語（見本院訴字卷第46頁），則
    證人乙○○並無從確認被告甲○○於97年2 月4 日從未跟楊
    士德說話，自不得以證人乙○○此部分證言而為被告甲○○
    有利之認定。
  (三)綜上所述，被告甲○○辯解不足採信，本件事證明確，被告
    2 人之犯行堪以認定，應予依法論科。
二、核被告丙○○、甲○○所為，均係犯刑法第336 條第2 項業
    務侵占罪及刑法第138 條隱匿公務員委託第三人掌管物品罪
    。被告2 人間，就上開二罪有犯意聯絡及行為分擔，為共同
    正犯。被告2 人各以一行為觸犯上開二罪名，為想像競合犯
    ，應依刑法第55條前段，從一重之業務侵占罪處斷。爰審酌
    被告丙○○、甲○○受桃園地檢署及桃園分局委託保管大型
    機台，竟不思恪守職務，反利用業務之機會侵占刑事犯罪證
    據，圖個人不法私利，目無法紀，及被告2 人行為分擔之程
    度、侵占之大型機台所幸業已追回，被告丙○○坦承犯行，
    供出實情，以利偵審，被告甲○○則否認犯行，難認已有悔
    意之犯後態度等一切情狀，分別量處如主文所示之刑。公訴
    人雖就被告丙○○、甲○○分別具體求處有期徒刑2 年、1
    年6 月，均併科罰金新臺幣36萬元，惟本院認以量處如主文
    所示之刑為適當，公訴人之求刑，有期徒刑部分，核屬過重
    ，罰金部分，則於法未合，附此敘明。又被告丙○○前因傷
    害案件，於84年9 月26日經臺灣臺中地方法院以84年度易字
    第2749號判處有期徒刑4 月，並業於85年1 月10日易科罰金
    執行完畢，嗣未曾因故意犯罪受有期徒刑以上刑之宣告，有
    臺灣高等法院被告前案紀錄表1 份附卷可稽，而其於本件犯
    罪後已坦承犯行，知所悔改，經此罪刑之宣告，當知所警惕
    ，信無再犯之虞，本院認為所宣告之刑，以暫不執行為適當
    ，依刑法第74條第1 項第2 款規定，併予宣告緩刑5 年，以
    啟自新，惟斟酌本案之犯罪情節，認仍應予以適當處分，茲
    依同條第2 項第4 款規定，命被告丙○○向國庫支付如主文
    第1 項所示金額。
據上論斷，應依刑事訴訟法第299 條第1 項前段，刑法第28條、
第336 條第2 項、第138 條、第55條前段、第74條第1 項第2 款
、第2 項第4 款，刑法施行法第1 條之1 第1 項、第2 項前段，
判決如主文。
本案經檢察官徐文豪到庭執行職務。
中    華    民    國    97    年    11    月    7     日
                  刑事第四庭  審判長法  官  袁雪華
                                    法  官  張淑華
                                    法  官  林宜靜
以上正本證明與原本無異。
如不服本判決應於收受判決後10日內向本院提出上訴書狀，並應
敘述具體理由。其未敘述上訴理由者，應於上訴期間屆滿後20日
內向本院補提理由書 (均須按他造當事人之人數附繕本)「 切勿
逕送上級法院」。
                                    書記官  黃俊燁
中    華    民    國    97    年    11    月    7     日
附錄論罪科刑法條
中華民國刑法第138條（妨害職務上掌管之文書物品罪）
毀棄、損壞或隱匿公務員職務上掌管或委託第三人掌管之文書、
圖畫、物品，或致令不堪用者，處 5 年以下有期徒刑。
中華民國刑法第336條（公務公益侵占罪、業務侵占罪）
對於公務上或因公益所持有之物，犯前條第 1 項之罪者，處 1
年以上 7 年以下有期徒刑，得併科 5 千元以下罰金。
對於業務上所持有之物，犯前條第 1 項之罪者，處 6 月以上
5 年以下有期徒刑，得併科 3 千元以下罰金。
前二項之未遂犯罰之。


司法院資訊處製作；財團法人民間司法改革基金會備份。
